臺灣板橋地方法院民事判決　　　　　　　94年度重訴字第13號
原　　　告　甲○○
　　　　　　丁○○
　　　　　　綜科有限公司
上一　原告
法定代理人　丙○○
共　　　同
訴訟代理人　許俊仁律師
被　　　告　亞太整合國際股份有限公司
　　　　　　　　　　　3
法定代理人　乙○○
訴訟代理人　謝家健律師
上列當事人間請求損害賠償事件，經本院於民國94年6月7日言詞
辯論終結，判決如下：
    主  文
原告之訴及假執行之聲請均駁回。
訴訟費用由原告負擔。
    事實及理由
壹、原告主張：
一、被告原名為亞太駐車企業股份有限公司，其經營位於台北市
    松山區○○○路○ 段55巷3 弄14號地下1 樓之停車場（以下
    簡稱系爭停車場），本應負責停車場之安全維護，遇有大雨
    時，應將停車場出入口處之水閘門關閉。殊知民國93年9 月
    11 日 大雨時，被告竟疏未將水閘門關閉，亦未通知將汽車
    駛離地下室停車場，肇致雨水沖入該地下室而淹沒原告甲○
    ○所有車牌號碼2935-DP 及5871-DE 之兩輛汽車、原告丁○
    ○所有車牌號碼2D-8605 號之汽車、原告綜科有限公司所有
    8D-0123 號之汽車（以下簡稱系爭車輛），致原告等受有損
    失。故依契約關係、侵行權行為規定及消費者保護法第7 條
    等，被告應負損害賠償責任，析述如下：
（一）被告應依消費者保護法第7 條及第51條規定，負賠償責任
      ：
　1.按「從事設計生產製造商品或提供服務之企業經營者於提供
    商品流通進入市場，或提供服務時，應確保該商品或服務，
    符合當時科技或專業水準可合理期待之安全性。」、「企業
    經營者違反前二項規定，致生損害於消費者或第三人時，應
    負連帶賠償責任，為消費者保護法第7 條第1 項及第3 項所
    明文。
　2.查買賣契約書附件8 之管理公約第2 條明文約定由被告負責
    車庫管理維護工作；第3 條第4 項明文服務範圍包括公共安
    全之維護，足證被告對本案系爭停車場負有提供安全維護等
    服務之責。且由被告曾公告遇大雨等情狀，其將關閉出入口
    水閘門，暫停車輛出入，以維護安全，更證明被告確實有提
    供關閉地下室停車場水閘門等安全維護之服務，至為明確。
　3.惟93年9 月11日被告卻疏未關閉水閘門，肇致地下室停車場
    遭雨水沖入淹沒，其所提供安全維護之服務，顯違反可合理
    期待之安全性，依上述消費者保護法第7 條第1 項及第3 項
    規定，不論原告等為消費者或第三人，被告均應負連帶賠償
    責任，故原告等依消費者保護法第7 條及第51條規定，請求
    被告賠償損害及其一倍之懲罰性賠償金，當屬適法致理。
（二）被告應依委任契約關係，負賠償責任：
　1.原告甲○○係向被告承租停車位使用，按季繳交租金之承租
    戶；原告丁○○與車位所有權人陳淑蘭間有使用借貸關係，
    而使用系爭地下室停車位；原告綜科有限公司亦係基於與車
    位所有權人潘茵茵間之使用借貸關係，而使用系爭地下室停
    車位。均委任被告負責停車場設備操作及車輛進出之管理，
    以維護人車安全，故兩造間存有委任契約關係。被告疏於注
    意，未將地下室停車場出入口處之水閘門關閉，肇致地下室
    停車場淹水，使原告停放汽車遭淹沒之損失，顯是處理委任
    事項有過失，依民法第544 條規定，被告自應負損害賠償之
    責。
　2.況上述管理公約第7 條明文車位移轉予他人時，新用戶仍應
    遵守本公約之約定，足證車位使用者及繼受者均受該管理公
    約之拘束；而管理公約第2 條亦載明依附件7委任管理約定
    書，委請被告負責車庫管理護工作，故被告難謂其不受管理
    公約之拘束。
　3.縱依管理約定書認定委任管理契約關係是存於被告與訴外人
    陳淑蘭及潘茵茵間，然訴外人陳淑蘭、潘茵茵分別將車位交
    予原告丁○○、綜科有限公司使用，並通知被告而由被告製
    發停車證，供原告丁○○、綜科有限公司之汽車進出停放使
    用，顯亦屬由訴外人陳淑蘭、潘茵茵與被告約定向原告丁○
    ○、綜科有限公司為給付之利益第三人契約，依民法第269
    條第1 項原告丁○○、綜科有限公司亦有直接請求被告給付
    之權，故被告未依約履行所受任之管理義務，原告依上述利
    益第三人之委任管理契約關係，請求損害賠償，與法亦無不
    合。
（三）被告應負侵權行為之賠責任：
 　 　依原證二公告可知，被告應負有關閉水閘門之作為義務，
      卻不作為，肇致地下室停車場淹水，並淹沒損害原告等停
      放之車輛，故被告自當負民法第184 條第1 項前段過失
      不法侵害他人權利之侵權行為損害賠償責任。
二、原告等請求賠償金額之計算：
（一）原告甲○○所有車牌號碼2935-DP 之汽車，於民國93年應
      有新台幣（下同）320,000 元之價值，因遭淹沒毀損後，
      僅受得140,000 元，受有180,000 萬元之損失；另車牌號
      碼5871-DE 之汽車，於民國93年應有650,000 元價值，但
      因遭淹沒毀損後，僅售得250,000 元，而受有400,000 元
      之損失，則原告甲○○共受有580,000 元之損害。再加計
      消費者保護法第51條但書所規定損害額一倍之懲罰性賠償
      金，被告共應賠償原告甲○○1,160,000 元。
（二）原告丁○○所有車牌號碼2D-8605 號之汽車，遭淹沒毀損
      後，共受有支出修理費用241,100 元之損害，再加計消費
      者保護法第51條但書所規定損害額一倍之懲罰性賠償金，
      故被告共應賠償原告丁○○482,200 元。
（三）原告綜科有限公司所有車牌號碼8D-0123 號之汽車，於民
      國93年應有1,850,000 萬元之價值，但因遭淹沒毀損後，
      僅售得300,000 元，而受有1,550,000 萬元之損失。再加
      計消費者保護法第51條但書所規定損害額一倍之懲罰性賠
      償金，故被告共應賠償原告綜科有限公司3,100,000 元。
三、被告辯詞與事實不符：
（一）查原告乃主張被告未關閉「水閘門」，被告卻辯稱「車庫
      大門」之關閉，非由其管理，而是由原告等自行以遙控器
      控制大門進出云云，然「水閘門」與「車庫大門」並不相
      同，負責管理車庫之被告豈會不知此設備之不同，卻仍故
      意指鹿為馬，混淆視聽，圖脫卸責任，顯有違商業道德，
      實不足採。
（二）被告辯稱本件損害是天災不可抗力所致，然試問，若是天
      災不可抗力，何以週遭無其他任何大樓地下室停車場遭雨
      水沖入淹沒？
（三）又被告前已公告大雨將關閉水閘門停止車輛出入，且之前
      颱風大雨時，被告亦是遵照上述公告關閉水閘門等方式辦
      理，故本次原告等亦是信賴其於大雨時會關閉水閘門，則
      何來與有過失？
四、聲明：被告應給付原告甲○○新台幣1,160,000 元、原告丁
    ○○新台幣482,200 元、原告綜科有限公司新台幣3,100,00
    0 元，及均自起訴狀送達翌日起至清償日止，按年利率百分
    之五計算之利息。並陳明願供擔保，請准宣告假執行。
貳、被告抗辯：
一、被告經營系爭地下停車場僅係將被告自有車位提供予他人停
    車使用，與車位使用人間並無委任關係。且原告並未向被告
    承租車位使用，渠等係使用訴外人楊汝聰、陳淑蘭、潘茵茵
    位於系爭停車場之停車位，故原告與被告間亦無租賃關係存
    在，自無消費者保護法適用之餘地
二、原告所提委任關係證明之買賣契約及所附管理公約，係訴外
    人陳淑蘭、潘茵茵與訴外人歐相維間之買賣契約，與兩造無
    涉，上開買賣契約及管理公約之約定既係訴外人間之約定，
    無從拘束被告。
三、原證二的公告只有提醒的性質，水閘門的關閉，任何車位所
    有人都可以作，被告並無關閉水閘門的義務。且本件損害之
    造成為天災不可抗力之事由所引起，原告使用其他共有人之
    停車位，於深夜驟雨不歇疏未將車輛駛離，顯然亦與有過失
    。
四、損害部分之答辯：
（一）原告迄未能證明其車輛之損害。按原告甲○○及綜科有限
      公司所有車輛遭雨水淹沒固有損害，惟其損害究為若干？
      原告並未舉證以實其說，徒以售價所得與雨水損害時一般
      情形應有之價值間之差價為其損害顯非適當。蓋實際售價
      不能與應有之價位相提併論。
（二）原告所有車輛原有折舊之情形亦併應予考量始近於實際之
      損失。
六、聲明：原告之訴及假執行之聲請均駁回。如受不利之判決，
    願供擔保請准宣告免假執行。
參、兩造不爭執之事實：
一、被告經營系爭停車場，自早上8 時起至晚上8 時止，派駐人
    員負責管理。
二、93年9 月11日凌晨大雨時，因系爭停車場水閘門未關閉，致
    雨水沖入地下室淹沒原告等人所有系爭車輛。
三、訴外人楊汝聰係原告甲○○之夫，楊汝聰於本件水災發生時
    與被告間就系爭停車場有停車位租賃關係存在。原告甲○○
    之系爭車輛停放於系爭停車場，領有被告製發之停車證。
四、原告丁○○、綜科公司之系爭車輛係停放於陳淑蘭、潘茵茵
    所有位於系爭停車場之車位，並持用該二人之遙控器進出停
    車場。
肆、本件之爭點闕為：(一)原告得否主張訴外人楊汝聰、陳淑蘭、
    潘茵茵與被告間之契約上權利義務關係？(二)被告於遇有大雨
    時是否負有關閉系爭停車場水閘門之契約上義務，致違反義
    務時構成侵權行為及違反消費者保護法第7 條之規定？(三)原
    告是否與有過失？(四)原告車輛受損害金額應如何計算？茲論
    述如下：
（一）經查兩造間並無直接之契約關係，本件水災發生時，原告
      甲○○係使用訴外人楊汝聰向被告承租之車位停放系爭車
      輛，原告丁○○及綜科公司則係分別使用訴外人陳淑蘭、
      潘茵茵所有位於系爭停車場之車位停放車輛，致渠等之車
      輛遭雨水沖入地下室而淹沒。故楊汝聰與被告間雖有停車
      位租賃契約關係存在，陳淑蘭、潘茵茵與被告間雖有委任
      管理契約關係存在，此有原告提出之委任管理約定書影本
      2 件及被告提出之租賃契約書影本1 件為證（參見卷70頁
      、84頁及134 頁）；然基於債之關係相對性之原則，原告
      非契約當事人，自不得對被告主張契約上之權利。且上開
      租約及委任管理契約之內容，並未約定被告應向任何第三
      人提供給付義務，自非所謂之利益第三人契約，原告主張
      上開契約屬利益第三人契約，原告得直接向被告主張契約
      上權利云云，顯屬無據。故原告主張依契約關係請求被告
      賠償損害，為無理由。
（二）被告於遇有大雨時是否負有關閉系爭停車場水閘門之契約
      上義務？
  1.查被告與訴外人楊汝聰於停車場車位租賃契約書第8 條第3
    項約定：「本停車場僅提供停車空間不負保管之則..... 」
    ，被告與訴外人陳淑蘭、潘茵茵於委任管理約定書第1 條約
    定之管理內容則為「由乙方（即被告）出資聘請、提供專業
    人員，負責本車位停車設備之操作管理，以確保進出本車庫
    人車安全及機械設備運作之順暢。」有前揭租賃契約書及委
    任管理約定書附卷可憑。是依上開車位租賃契約之約定，被
    告就停車場內停放之車輛，本不負保管之責。依委任管理約
    定書之約定，被告所負之管理義務，亦僅為「負責本車位停
    車設備之操作管理，以確保進出本車庫人車安全及機械設備
    運作之順暢。」而無保管車輛之義務。故依契約約定之內容
    觀之，被告並無關閉水閘門以保管車輛之契約上義務，可堪
    認定。
  2.且本件雨水沖入地下室之時間為凌晨，而被告派駐人員管理
    系爭停車場之時間僅每日早上8 時至晚上8 時，此為原告所
    明知且不爭執，故本件雨水沖入地下室並於非於被告派人員
    管理停車場之時間。而大雨是否足以導致雨水沖入地下室，
    屬天然災害，與雨勢大小、降雨時間長短及附近排水設備、
    抽水設備之功能是否正常運作等不確定因素有關，預測上本
    有困難，非於現場觀看評估，無從判斷，故就危險控制之可
    能性而言，亦無課以被告於凌晨無人員派駐現場時，仍負有
    關閉水閘門義務之理。
  3.至於原告雖提出被告於91年6 月15日出具之公告影本1 件為
    證，主張被告有關閉水閘門之契約義務云云。惟查上開公告
    並非被告與承租人或委任人合意成立之契約甚明，且該公告
    之性質，在於敬告月租戶之車主於水閘門關閉時，暫停車輛
    出入，希各車主諒查，被告自不得執該公告主張被告依該公
    告負有關閉水閘門之契約義務。
  4.綜上所述，被告依其與停車位承租人之租賃契約及與停車位
    所有人之委任管理契約約定，既無關閉水閘門之契約義務，
    則原告以被告有關閉水閘門之作為義務為前提，主張被告疏
    未注意關閉水閘門，乃因不作為過失不法侵害原告之權利云
    云，依民法第184 條第1 項前段請求被告賠償，即無理由。
    且被告提供服務之內容，不包括關閉水閘門之車輛保管義務
    ，則原告另主張被告提供之服務未符合可合理期待之安全性
    ，依消費者保護第7 條、第51條規定請求被告賠償，亦無理
    由。
（三）從而原告依契約關係、侵權行為及消費者保護法第7 條請
      求被告賠償所受損害，均無理由，應予駁回。原告假執行
      之聲請，因訴之駁回而失所附麗，亦應併予駁回。
（四）本件事證已臻明確，兩造其餘主張陳述及所提之證據，均
      毋庸再予審酌，附此敘明。
伍、結論：原告之訴為無理由，依民事訴訟法85條第1 項、第78
    條，判決如主文。
中　　華　　民　　國　　94　　年　　8 　　月　　11　　日
                  民事第三庭    法　官　許月珍
以上正本係照原本作成
如對本判決上訴，須於判決送達後20日內向本院提出上訴狀
中　　華　　民　　國　　94　　年　　8 　　月　　12　　日
                                書記官　劉昌明
